【裁判字號】    98,上訴,42
【裁判日期】    980105
【裁判案由】    毒品危害防制條例
【裁判全文】
臺灣高等法院刑事判決                  98年度上訴字第42號
上  訴  人
即  被  告    甲○○
上列上訴人因違反毒品危害防制條例案件，不服台灣板橋地方法
院97年度訴字第3774號，中華民國97年10月31日第一審判決（起
訴案號：台灣板橋地方法院檢察署97年度毒偵字第5403號），提
起上訴，本院判決如下：
    主  文
上訴駁回。
    理  由
一、按依刑事訴訟法第350條、第361條、第362條、第367條規定
    ，不服地方法院之第一審判決而上訴者，須提出上訴書狀，
    並應敘明具體理由，為上訴必備之程式；其所提出之書狀未
    敘述上訴理由，或僅曾以言詞陳述上訴理由者，均應於上述
    期間屆滿後20日內補提理由書於第一審法院。第一審法院經
    形式審查，認逾期未補提上訴理由者，應定期間先命補正；
    逾期未補正者，為上訴不合法律上之程式，應以裁定駁回。
    倘已提出上訴理由，但所提非屬具體理由者，則由第二審法
    院以上訴不合法律上之程式，判決駁回。而所謂具體理由，
    必係依據卷內既有訴訟資料或提出新事證，指摘或表明第一
    審判決有何採證認事、用法或量刑等足以影響判決本旨之不
    當或違法，而構成應予撤銷之具體事由，始克當之（例如：
    依憑證據法則具體指出所採證據何以不具證據能力，或依憑
    卷證資料，明確指出所為證據證明力之判斷如何違背經驗、
    論理法則）；倘僅泛言原判決認定事實錯誤、違背法令、量
    刑失之過重或過輕，而未依上揭意旨指出具體事由，或形式
    上雖已指出具體事由，然該事由縱使屬實，亦不足以認為原
    判決有何不當或違法者（例如：對不具有調查必要性之證據
    ，法院未依聲請調查亦未說明理由，或援用證據不當，但除
    去該證據仍應為同一事實之認定），皆難謂係具體理由，俾
    與第二審上訴制度旨在請求第二審法院撤銷、變更第一審不
    當或違法之判決，以實現個案救濟之立法目的相契合，並節
    制濫行上訴（最高法院97年度台上字第892號判決參照）。
    又第二審法院認為上訴書狀未敘述理由，依刑事訴訟法第36
    7條但書規定，始應定期間命其補正。如認上訴書狀已敘述
    理由，但其理由非屬具體，其所為上訴，即不符上訴之法定
    要件，自得逕行判決駁回，無定期命補正問題（最高法院97
    年度台上字第3599號判決參照）。
二、本件原審判決略以：甲○○前於民國（下同）94年間因施用
    毒品案件，經原審裁定送觀察、勒戒後，認無繼續施用毒品
    之傾向，而於94年10月11日執行完畢出所，並經臺灣板橋地
    方法院以94年度核退毒偵字第1249號為不起訴處分確定。又
    於94年間因妨害兵役案件，經臺灣雲林地方法院以95年度港
    簡字第59號判處有期徒刑2月，如易科罰金，以銀元3百元（
    即新臺幣9百元）折算1日確定。再於95年間因竊盜案件，經
    原審以95年度簡字第487號判處有期徒刑6月，如易科罰金，
    以銀元3百元（即新臺幣9百元）折算1日確定。前開2項罪刑
    經臺灣雲林地方法院以96年度聲字第233號裁定定其應執行
    刑為有期徒刑7月後，復經同院以96年度聲減字第281號減刑
    並定其應執行刑為有期徒刑3月15日確定。甲○○96年2月12
    日入監執行後，業於96年7月16日執行完畢。其仍不知俊悔
    ，且未戒除毒癮，竟於上開觀察勒戒執行完畢釋放後5年內
    之97年6月17日19或20時許，在其臺北縣泰山鄉○○路○段附
    近某撞球廠內，以將海洛因粉末摻入香菸後點燃吸入其煙霧
    之方式，施用第一級毒品海洛因1次。嗣經警於97年6月18日
    17時30分許前往臺北縣泰山鄉○○路○段597號2樓甲○○住
    處，經甲○○同意後進行搜索，在其褲子口袋皮夾內扣得海
    洛因1包（原淨重0.0650公克，驗餘淨重0.0628公克）。其
    後甲○○同意接受員警採尿，經送驗後確認其尿液呈鴉片陽
    性反應，因而查悉上情。並以上開犯罪事實，業據被告於原
    審審理時自白不諱，而其為警查獲後所採尿液經送請臺灣檢
    驗科技股份有限公司檢驗後，確呈鴉片陽性反應乙節，有毒
    品案件尿液檢體編號及姓名對照表、臺灣檢驗科技股份有限
    公司濫用藥物檢驗報告各1紙附卷可稽（毒偵卷第21、34頁
    ），另扣案粉末1包經送請交通部民用航空局航空醫務中心
    鑑定後，亦確含海洛因成分，有該中心毒品鑑定書在卷可參
    （毒偵卷第35頁）及該海洛因1包扣案為憑，足徵被告前開
    自白應與事實相符，堪可採信。次按觀察、勒戒或強制戒治
    執行完畢釋放後，5年內再犯施用第一、二級毒品之罪者，
    檢察官應依法追訴，毒品危害防制條例第23條第2項定有明
    文。查被告有前揭事實欄第一段所載觀察勒戒紀錄乙節，有
    本院被告前案紀錄表各1份附卷足參，被告既係於觀察勒戒
    執行完畢釋放後5年內再犯本案施用毒品罪，則檢察官對其
    提起公訴，即屬合法。綜上，本件事證明確，被告犯行堪以
    認定。核被告所為，係犯毒品危害防制條例第10條第1項之
    施用第一級毒品罪。其施用第一級毒品海洛因前、後持有該
    毒品之低度行為，應為其施用之高度行為所吸收，不另論罪
    。又被告有前揭事實欄第一段所載科刑及執行紀錄乙節，有
    本院被告前案紀錄表附卷可稽，其於有期徒刑執行完畢後5
    年以內，故意再犯本件有期徒刑以上之罪，為累犯，應依刑
    法第47條第1項規定，加重其刑。爰審酌被告犯罪之動機目
    的，智識程度（國中畢業），施用毒品非但戕害自己身心，
    亦妨害社會善良秩序，及其犯後坦認犯行態度良好等一切情
    狀，判處有期徒刑八月。扣案粉末1包（驗餘淨重0.0628公
    克）經鑑定後確含第一級毒品海洛因成分，有交通部民用航
    空局航空醫務中心毒品鑑定書附卷可稽（毒偵卷第35頁），
    爰依毒品危害防制條例第18條第1項前段，不問屬於犯人與
    否，均沒收銷燬之。
三、本件上訴人即被告甲○○不服原審判決，提起上訴，理由略
    稱：被告已於97年7月29日自行到院接受美沙冬替代療法，
    目前持續治療中，毒癮已快根除，且被告係因工作無著心情
    煩躁方會施用毒品，現已有正當職業，且也獲得家人支持與
    諒解，希望法官能給予改過自新之機會並從輕量刑云云。惟
    依被告上訴理由書所載，其現已知所悔悟，且參加美沙冬替
    代療法，然查，被告施用毒品後，未被發覺前，自動向行政
    院衛生署指定之醫療機構請求治療，且治療中經查獲，檢察
    官始得為不起訴之處分，本件被告施用第一級毒品犯行為警
    於97年6月18日查獲，並經檢察官起訴，其縱有於97年7月29
    日自動前往醫療機構參加美沙冬治療，亦無毒品危害防制條
    例第21條之適用；另被告復空言指稱其已知所悔悟並請求輕
    判，然對於原審判決究有何具體事由，致判決不當或違法，
    無一語涉及，即顯未依據卷內既有訴訟資料或提出新事證，
    指摘或表明原審判決有何採證認事、用法或量刑等足以影響
    判決本旨之不當或違法，或足以影響原判決，構成應撤銷之
    具體事由（參照最高法院97年度台上字第3267號、第3992號
    、第4252號判決要旨）。依上開判決意旨，本件上訴不合上
    訴之法定要件，應予駁回，並不經言詞辯論為之。
據上論斷，依刑事訴訟法第367條前段、第372條，判決如主文。
中    華    民    國    98    年    1     月    5     日
                  刑事第十四庭審判長法  官   陳志洋
                                    法  官   謝靜慧
                                    法  官   蔡聰明
以上正本證明與原本無異。
如不服本判決，應於收受送達後十日內向本院提出上訴書狀，其
未敘述上訴之理由者並得於提起上訴後十日內向本院補提理由書
（均須按他造當事人之人數附繕本）「切勿逕送上級法院」。
                                    書記官   楊麗雪
中    華    民    國    98    年    1     月    5     日


司法院資訊處製作；財團法人民間司法改革基金會備份。
